【裁判字號】    89,上,167
【裁判日期】    901030
【裁判案由】    侵權行為損害賠償
【裁判全文】
臺灣高等法院臺中分院民事判決  八十九年度上字第一六七號
      上訴人即附
      帶被上訴人  統聯汽車客運股份有限公司
      法定代理人  呂良宗
      訴訟代理人  陳光龍律師
      複  代理人  葉民文
      視同上訴人  乙○○
      附帶上訴人  黃安全
      被上訴人    丁○○
                  丙○○
                  甲○○○
      訴訟代理人  劉家驥律師
右當事人間侵權行為損害賠償事件，上訴人對於中華民國八十九年一月二十七日臺灣
臺中地方法院八十八年訴字第三六七二號第一審判決提起上訴，被上訴人黃安全並為
附帶上訴及被上訴人甲○○○為訴之擴張，本院判決如左：
      主      文
原判決關於命：(一)上訴人應連帶給付被上訴人黃安全、丁○○、丙○○、甲○○○依
序超過新台幣肆拾柒萬貳仟捌佰零壹元、肆拾貳萬伍仟元、肆拾貳萬伍仟元、肆拾捌
萬捌仟柒佰伍拾元本息部分及各該部分假執行之宣告；(二)駁回附帶上訴人黃安全後開
第四項之訴；(三)訴訟費用之裁判均廢棄。
右開(一)廢棄部分，被上訴人在第一審之訴及假執行之聲請均駁回。
上訴人統聯汽車客運股份有限公司其餘上訴駁回。
右開(二)廢棄部分，附帶被上訴人應再連帶給付附帶上訴人黃安全新台幣貳萬壹仟貳佰
伍拾元及自民國八十八年一月二十二日起至清償日止，按週年利率百分之五計算之利
息。
上訴人應再連帶給付被上訴人甲○○○壹萬柒仟捌佰伍拾元，及自民國八十八年一月
二十二日起至清償日止，按週年利率百分之五計算之利息。
黃安全其餘附帶上訴駁回。
甲○○○其餘擴張之訴駁回。
第一、二審訴訟費用（含附帶上訴及擴張之訴部分）由上訴人連帶負擔五分之四，餘
由被上訴人負擔。
      事實及理由
一、(甲)上訴人即附帶被上訴人（以下稱上訴人）聲明：求為判決：
      (一)原判決關於命上訴人連帶給付被上訴人黃安全新台幣（下同）一百二十六萬
        八千零一元，連帶給付被上訴人丁○○、丙○○各七十萬元，連帶給付甲○
        ○○七十七萬五千元，及法定利息暨假執行及訴訟費用負擔部分均廢棄。
      (二)右廢棄部分，被上訴人在第一審之訴及其假執行之聲請均駁回。
      (三)第一審廢棄部分及第二審訴訟費用由被上訴人負擔。
      (四)如受不利判決，願供擔保請准免予假執行。
      (五)附帶上訴及擴張之訴均駁回。
    (乙)被上訴人聲明：求為判決：
      (一)上訴駁回。
      (二)第二審訴訟費用由上訴人負擔。
      (三)附帶上訴人黃安全另聲明：求為判決：
        1.原判決關於駁回附帶上訴人黃安全二萬五千元及其法定遲延利息利息部分
          廢棄。
        2.附帶被上訴人即上訴人應再給付附帶上訴人黃安全二萬五千元，及自民國
        （下同）八十八年一月二十二日起至清償日止，按週年利率百分之五計算之
        利息。
      (四)被上訴人甲○○○另聲明：求為判決：
        上訴人應再給付甲○○○二萬一千元，及自民國（下同）八十八年一月二十
        二日起至清償日止，按週年利率百分之五計算之利息。
二、本件被上訴人黃安全、丁○○、丙○○、甲○○○於原審依侵權行為請求上訴人
    統聯汽車客運股份有限公司（以下稱統聯公司）及該公司司機乙○○負連帶賠償
    責任，雖僅由統聯公司提起上訴，惟其提出之抗辯，非基於其個人之原因，尚涉
    及上訴人乙○○之過失責任，則依民事訴訟法第五十六條第一項第一款之規定，
    該行為人雖未列名上訴，然其僱用人統聯公司之上訴，其效力仍應及於未上訴之
    上訴人乙○○，因之併列乙○○為上訴人，合先敘明。又被上訴人甲○○○就扶
    養費部分，原起訴請求七萬五千元，上訴本院後擴張其聲明，增加請求二萬一千
    元之扶養費，核與民事訴訟法第四百六十條第三項、第四百四十六條第一項、第
    二百五十五條第一項第三款之規定，並無不合，應予准許。
三、本件被上訴人起訴主張：上訴人乙○○受僱於上訴人統聯公司擔任大客車司機，
    於八十七年十二月二日十三時許，駕駛車號ＦＵ－八八○號營業大客車，沿台中
    市○區○○路內側車道由北往南行駛，途經該路二一七號處，本應注意汽車行駛
    時，應注車前狀況，謹慎行駛，於變換車道時，應注意安全距離，並隨時採取必
    要之安全措施，而依當時天候晴、視距良好等情狀，又無不能注意之情形，竟疏
    於注意上揭情事，冒然自內側車道變換至外側車車道，適被上訴人黃安全之妻孫
    娟騎乘車號ＳＲＤ－二一三號機車，亦沿該路同向行駛於外側車道處，致為上訴
    人乙○○所駕駛之大客車右側車身所擦撞，被害人孫娟因此人車倒地，身體並遭
    上揭客車右後輪輾壓，致受顱骨骨折、併顱腦損傷、左側肋骨骨折之傷害，當場
    死亡。被上訴人黃安全為被害人之配偶，被上訴人丁○○、丙○○分別係被上訴
    人之子女，被上訴人甲○○○則為被上訴人之母親，為此依侵權行為之法律關係
    ，求為命上訴人連帶賠償被上訴人黃安全殯葬費玖拾玖萬仟元及慰撫金四百萬
    元、連帶賠償丁○○、丙○○慰撫金各貳佰萬元，連帶賠償甲○○○慰撫金三百
    萬元及扶養費七萬五千元，及其法定遲延利息之判決（原審判決命上訴人應連帶
    給付被上訴人黃安全壹佰貳拾陸萬捌仟零壹元，連帶給付丁○○、丙○○各柒拾
    萬元，連帶給付甲○○○新台幣柒拾柒萬伍仟元，及上訴人乙○○自八十八年一
    月二十日起，上訴人統聯公司自八十八年一月二十二日起，均至清償日止，按週
    年利率百分之五計算之利息，駁回被上訴人其餘之訴。被上訴人黃安全就其敗訴
    之殯葬費其中二萬五千元部分提起附帶上訴，被上訴人甲○○○就其扶養費用部
    分，於本院審理擴張請求二萬一千元；上訴人就其敗訴部分提起上訴；被上訴人
    各就慰撫金部分提起附帶上訴部分另經本院裁定駁回）。
四、上訴人則以：本件被害人孫娟於事故當時騎乘輕型機車，行駛於外側快車道，違
    反道路交通安全規則第九十九條第一項第二款之規定，故孫娟對於二車發生擦撞
    ，與有過失，且上訴人公司歷年來營運不佳，虧損連連，故斟酌兩造之資力及其
    他一切情事，被上訴人請求之精神慰撫金過高，又伊曾於八十七年十二月二十四
    日給付奠儀三萬元應予扣除，被上訴人甲○○○為被害人孫娟之直系尊親屬，如
    不能證明不能維持生活，仍不請求受扶養之權利。又甲○○○於孫娟死亡時，年
    約七十五歲，其可受扶養期間為二年九個月，以每年七萬元及孫娟應負擔之扶養
    義務六分之一計算，僅得請求扶養費用三萬二千零八十四元等語，以為抗辯。
五、被上訴人主張上訴人乙○○於八十七年十二月二日十三時許，駕駛車號ＦＵ－八
    八○號營業大客車，沿台中市○區○○路內側車道由北往南行駛，途經該路二一
    七號處，本應注意車汽行駛時，應注車前狀況，謹慎行駛，於變換車道時，應注
    意安全距離，並隨時採取必要之安全措施，而依當時情況又無不能注意之情形，
    竟疏於注意上揭情事，冒然自內側車道變換至外側車車道，擦撞被害人孫娟騎乘
    之沿該路同向行駛於外側車道之車號ＳＲＤ－二一三號機車，致被害人孫娟人車
    倒地，身體並遭上訴人乙○○所駕駛之前揭客車右後輪輾壓，致受顱骨骨折、併
    顱腦損傷、左側肋骨骨折之傷害，當場死亡等事實，為上訴人乙○○所不爭執，
    堪信被上訴人此部分之主張為真實。按汽車行駛時，駕駛人應注意車前狀況及兩
    車併行之間隔，並隨時採取必要之安全措施；汽車在雙向四車道行駛時，變換車
    道時，應注意安全距離，道路交通安全規則第九十四條第三項、第九十八條第一
    項第六款定有明文。經查：
    (一)台中市○○○道路交通事故調查報告表（見臺灣台中地方法院檢察署八十七年
      相字第一七四三號相驗卷第六頁）記載，車禍當時之路況為，「市區○○○○
      道，中央分向島，有慢車道劃設」，另依事故現場圖記載，上訴人乙○○所駕
      駛之大客車，原本行駛於內側快車道，於行經五權路二一七號前欲變換車道至
      外側快車道，而與被害人所騎乘之輕型機車發生碰撞，且上訴人乙○○於臺灣
      台中地方法院本件刑事案件審理中陳述：「我是看沒什麼人才變換車道。」，
      並自認其對本件車禍之發生有過失（見臺灣台中地方法院八十八年交訴字第五
      號刑事卷第九頁），上訴人乙○○於本件車禍肇事在變換車道時，未注意安全
      距離，以致肇事，顯然違反前揭道路交通安全規則之規定，其有過失，甚為灼
      然。
    (二)即本件經臺灣省台中市區車輛行車事故鑑定委員會及臺灣省車輛行車事故覆議
      鑑定委員會，鑑定結果，均認為上訴人乙○○過失行為就本件車禍為肇事原因
      ，是被上訴人主張上訴人乙○○對本件車禍之發生有過失，堪信為真實，復經
      本院依職權調閱上訴人乙○○業務過失致死刑事卷宗（含臺灣台中地方法院檢
      察署八十七年偵字第二七三三四號、八十七年相字第一七四三號、臺灣台中地
      方法院八十八年交訴字第五號、本院八十八年交上訴字第二五六八號刑事卷宗
      ）核閱無誤，且上訴人乙○○因本件業務過失致死，經判決有期徒刑確定，此
      有前述刑事判決可參。
    (三)從而，被上訴人主張上訴人乙○○駕車過失肇致被害人孫娟當場死亡之事實，
      堪信為真實。
六、按因故意或過失，不法侵害他人之權利者，負損害賠償責任；受僱人因執行職務
    ，不法侵害他人之權利者，由僱用人與行為人連帶負損害賠償責任；不法侵害他
    人致死者，對於支出殯葬費之人，亦應負損害賠償責任；被害人對於第三人負有
    法定扶養義務者，加害人對於該第三人亦應負損害賠償責任；不法侵害他人致死
    者，被害人之父、母、子、女及配偶，雖非財產上之損害，亦得請求賠償相當之
    金額，民法第一百八十四條第一項前段、第一百八十八條第一項前段、第一百九
    十二條第一、二項、第一百九十四條定有明文。經查，被害人孫娟係被上訴人黃
    安全之配偶，被上訴人丁○○、丙○○為被害人之子，被上訴人甲○○○係被害
    人之女，有戶籍謄本可證，足信屬實，且上訴人乙○○為上訴人統聯公司之受僱
    人，亦為兩造當事人所不爭執。故被害人孫娟既遭上訴人乙○○不法侵害致死，
    則被上訴人基於侵權行為損害賠償請求權，請求上訴人連帶賠償扶養費、殯葬費
    及慰撫金，洵屬正當。爰將被上訴人請求之賠償金額，是否應予准許，分述如次
    ：
  (一)殯葬費部分：被上訴人黃安全主張為被害人支出喪葬費共計玖拾玖萬仟元，業
    據其提出喪葬費用明細表及收據為證，經核上開費用，其中聖壽宮收據所列「樂
    捐感謝狀壹仟元」、柏祥禮儀社喪儀費用收據所列「衛生紙二包五十元」、「大
    鼓陣六千元」、「樂隊一萬四千四百元」、「樂隊車一千五百元」、「國樂一萬
    二千元」、文道素食午餐宴席六萬元、訃聞及謝函印刷費用四萬一千三百五十元
    、郵寄訃聞郵資一千四百九十九元、觀善寺法師及祭品六萬二千二百元等費用，
    被上訴人黃安全並不能證明為必要，自不能准許，亦未據被上訴人黃安全聲明不
    服。其餘包括火葬及殯葬規費、靈骨塔位費用及原審扣除之一成禮儀社喪儀費用
    收據所列「進口禮車（凱迪）二萬五千元」，被上訴人黃安全主張該二萬五千元
    係出殯時所使用之靈車，均為上訴人所不爭執，且靈車既為實際支出之費用，衡
    量被害人及其家屬之身份、地位及經濟狀況，均屬必要之殯葬費用，應予准許。
    故被上訴人所得請求之殯葬費共計為七十九萬三千零一元。
  (二)扶養費部分：被上訴人甲○○○主張伊一次請求全部平均餘命期間扶養費損害賠
    償，如以最少應受扶養年數十年計算，伊可請求之扶養費用總額為九萬六千五百
    八十元，伊於原審僅請求七萬五千元，自得再請求餘額二萬一千元等語。經查，
    被上訴人甲○○○為被害人孫娟之母，為十三年三月二十二日生，於孫娟死亡時
    年齡為七十四歲又八月餘，其年事已高，且並無工作，又無任何證據足證不受他
    人扶養足以自力維持生活，其請求加害人負損害賠償責任，應屬有據。經審酌內
    政部編印八十六年台灣地區簡易生命表，年齡七十五歲之女性平均餘命至少在十
    年以上；又每人每年得受扶養之數額參酌中華民國所得稅稅率條例所定扶養親屬
    寬減額為每人全年七萬四千元，被上訴人請求扶養費按每年七萬元計算，參酌上
    開標準，自無過高。又被上訴人甲○○○有子女六人，有戶籍謄本可按，故被害
    人孫娟應負擔扶養義務六分之一。扶養費之計算，如以最少應受扶養年數十年計
    算，按霍夫曼計算式扣除中間利息後之扶養費用總額為九萬六千五百八十元 (計
    算式：70,000*8.278283/6=96580，元以下四捨五入)，被上訴人於原審請求七萬
    五千元，嗣於本院擴張請求二萬一千元，核未逾越伊所得請求之扶養費用，應予
    准許。從而，被上訴人甲○○○所得請求之扶養費共計九萬六千元。
  (三)慰撫金部分：被上訴人分別為被害人孫娟之夫、子、母，因被害人孫娟之死亡，
    造成精神上極大之損害，爰請求上訴人給付慰撫金。經查，被上訴人黃安全為被
    害人之夫，為三十一年九月一日生，係國立台中師範學院畢業，自五十一年八月
    一日擔任教職，歷任教師、主任、校長等職務，並於八十五年三月八日起調任台
    中市北區健行國民小學校長，每月薪額八萬零五十元，被上訴人丁○○係被害人
    之子，為五十八年九月一日生，現職三信商業銀行試用助理員，每月薪資三萬三
    千七百四十六元；被上訴人丙○○係被害人之子，為六十三年八月八日生，私立
    大業大學畢業，現職台中市北區健行國民小學電腦專任教師，月薪約為二萬四千
    元，被上訴人甲○○○係被害人之母，為十三年三月二十二日生，年事已高、並
    無工作，上訴人乙○○六十年四月四日生，為從事駕駛業務之大客車司機；上訴
    人統聯公司為經營汽車客運之營利事業，爰審酌兩造之年齡、身分、地位、經濟
    能力，被上訴人黃安全與被害人結褵逾三十載，於被害人死亡時年約五十六歲，
    另被上訴人丁○○、丙○○均已成年及結婚、就業，被上訴人甲○○○晚年喪子
    ，另有子女五人等一切情狀，認被上訴人黃安全請求精神慰藉金以一百二十萬元
    ，被上訴人丁○○、丙○○、甲○○○各五十萬元為適當，被上訴人逾此範圍之
    請求，非屬正當。
  (四)綜上所述，被上訴人黃安全所得請求之損害賠償金額為殯葬費七十九萬三千零一
    元，慰撫金一百二十萬元，共計一百九十九萬三千零一元；被上訴人丁○○、丙
    ○○所得請求之損害賠償金額各為五十萬元；被上訴人甲○○○所得請求之損害
    賠償金額為扶養費九萬六千元，慰撫金五十萬元，共計五十九萬六千元。
七、按損害之發生或擴大，被害人與有過失者，法院得減輕賠償金額或免除之，民法
    第二百十七條定有明文；因侵權行為而生之損害賠償，祇須具備民法第二百十七
    條所定之要件，即有過失相抵法則之適用，不因被害人死亡而受影響（最高法院
    七十二年度台上字第三八九五號判決參照）。經查：
  (一)按在已劃分快慢車道之道路，輕型機器腳踏車應在慢車道行駛；又汽車行駛時，
    駕駛人應注意車前狀況及兩車併行之間隔，並隨時採取必要之安全措施，道路交
    通安全規則第九十九條第一項第二款、第九十四條第三項分別定有明文。
  (二)依據本件道路交通事故調查報告表之現場圖顯示，外側車道寬三‧五公尺，車禍
    發生後，被害人所駕駛之輕型機車於距快車道外車道右邊線二‧一公尺處車左倒
    ，並往右斜走向刮地痕四‧八後左傾，該機車前輪距快車道外側車道右邊線一‧
    三公尺，後輪距快車道外側車道右邊線一‧四公尺，上訴人乙○○所駕駛之大客
    車呈跨快車道之內、外車道停止，大客車前輪距快車道外車道右邊線二‧六公尺
    ，後輪距快車道外車道右邊線二‧八公尺，該機車前輪與大客車後輪距離一八‧
    八公尺，有現場圖可稽；而肇事之大客車右側車身中央處有三刮擦痕（見相驗卷
    十三頁），可見被害人於事故發生當時係行駛於內外車道間；而上訴人乙○○於
    偵查中供稱：「當時我行駛五權路走內側車道往南行駛中，‧‧‧車速三十公里
    左右，當初車陣擁擠，且剛稍早還有靈車及送葬車隊與我同方向前進，‧‧‧因
    我方前有出殯隊伍，所以才想由變換外車道」等語，是車禍發生前，該五權路上
    固因受靈車及送葬車隊行進阻礙，路況及車行狀況混亂，被害人欲超越上開隊伍
    ，仍應注意並遵守道路交通安全規則第九十九條第二款規定，及注意快車道上行
    駛之車輛，以及兩車併行時之間隔，應當小心駕駛，其疏於注意貿然駛入快車道
    ，亦導致本件車禍之發生，其對本件車禍之發生應屬與有過失，允無疑義，故上
    訴人抗辯被害人與有過失乙節，要屬可採。雖臺灣省台中市區車輛行車事故鑑定
    委員會及臺灣省車輛行車事故覆議鑑定委員會，均認被害人黃孫娟駕駛輕機車無
    肇事因素，惟該鑑定報告未審酌被害人違規行駛於快車道，而認定被害人無肇事
    因素，上開鑑定報告書此部分之意見，並無足取。
  (三)本件被害人對車禍之發生既與有過失，自應適用過失相抵法則。本院審酌上訴人
    乙○○於駕駛大客車變換車道應注意安全距離，被害人未遵守輕型機車應行駛於
    慢車道之規定，從上開現場圖顯示，幾靠近內側駕駛等過失之輕重，認上訴人乙
    ○○應負百分之八十五之過失責任，被害人應負百分之十五之過失責任，爰減輕
    上訴人賠償金額百分之十五。是被上訴人黃安全所得請求之損害賠償金額為一百
    五十九萬四千四百零一元（計算式：0000000×80﹪＝0000000，元以下四捨五入
    ，以下同），被上訴人丁○○、丙○○所得請求之損害賠償金額各為四十二萬五
    千元（計算式：500000×85﹪＝425000），被上訴人甲○○○所得請求之損害賠
    償金額為五十萬六千六百元（計算式：596000×85﹪＝506600）。
八、次按保險人依本法規定給付之保險金，視為加害人或被保險人損害賠償金額之一
    部分；加害人或被保險人受賠償請求時，得扣除之，強制汽車責任保險法第三十
    條，定有明文。查，本件車禍發生後，被上訴人黃安全已獲強制汽車責任保險金
    一百二十萬元，此有汽車險賠款收據暨同意書可憑，且為被上訴人所不爭執，依
    前開強制汽車責任保險之規定，上開由被上訴人黃安全所領取之保險金一百二十
    萬元，應自被上訴人黃安全所得請求之賠償金額中扣除，亦即被上訴人黃安全所
    得請求之金額為四十九萬四千零五十一元（計算式：0000000－0000000＝494051
    ）。又上訴人辯稱曾於八十七年十二月二十四日給付奠儀三萬元，亦應予扣除云
    云，固據提出收據為憑，惟上開收據已載明其費用係喪禮之奠儀，則上訴人支付
    此項費用，即難認具有預付賠償金額之性質，其主張應予扣除，尚屬無據。
九、從而，被上訴人依侵權行為法律關係，得請求上訴人連帶給付被上訴人黃安全四
    十九萬四千零五十一元（包含靈車費用二萬五千元，扣除此二萬五千元之八五成
    二萬一千二百五十元後，為四十七萬二千八百零一元），被上訴人丁○○、丙○
    ○四十二萬五千元，被上訴人甲○○○五十萬六千六百元（包含扶養費二萬一千
    元，扣除此二萬一千元之八五成一萬七千八百五十元後，為四十八萬八千七百五
    十元），於各該應准許範圍內為有理由，逾上開金額部分之請求，為無理由，應
    予駁回。原判決判命上訴人連帶給付，於超過上開應准許之金額部分，尚有未洽
    ，上訴意旨指摘此部分原判決不當，求予廢棄改判，為有理由，應由本院予以廢
    棄，改判如主文所示。至上開應准許部分，原審為上訴人敗訴之判決，並依被上
    訴人之聲請，酌定相當金額為假執行之諭知，核無不合。上訴人其餘之上訴，為
    無理由，應予駁回。至於附帶上訴人黃安全請求二萬五千元，就應准許部分，原
    審為附帶上訴人黃安全敗訴之判決，於法尚有未洽，自屬不能維持。附帶上訴論
    旨指摘原判決不當，求為廢棄改判，非無理由，爰判決如主文所示。逾上開金額
    部分之請求，為無理由，附帶上訴應予駁回。又被上訴人甲○○○擴張請求扶養
    費二萬一千元部分，就應准許部分，本院自應准其請求，命上訴人再為連帶給付
    ，超過上開應准許之金額部分，為無理由，應予駁回。上訴人雖陳明願供擔保，
    請准宣告免為假執行云云，惟附帶上訴人黃安全、被上訴人甲○○○並未聲請供
    擔保宣告假執行，是上訴人此部分之聲請即無必要。
十、本件事證已明，兩造其餘攻擊防禦方法，均不影響本判決之結果，爰不一一論述
    ，併此敘明。
據上論結，本件上訴、附帶上訴及擴張之訴均為一部有理由，一部無理由，依民事訴
訟法第四百五十條、第四百四十九條第一項、第七十九條但書、第八十五條第一項但
書、第二項，判決如主文。
中      華      民      國    九十      年      十      月     三十     日
~B1民事第五庭審判長法  官  陳滿賢
~B2                法  官  朱  樑
~B3                法  官  鄭金龍
右為正本係照原本作成。
上訴人得上訴，被上訴人合併上訴利益逾新台幣壹佰萬時，始得上訴。
如對本判決上訴，須於收受判決送達後二十日內向本院提出上訴書狀，其未表明上訴
理由者，應於提出上訴後二十日內向本院提出上訴理由書（須按他造人數附具繕本）
，並繳納送達用雙掛號郵票拾份（每份參拾肆元）。
上訴時應提出委任律師或具有律師資格之人之委任狀；委任有律師資格者，另應附具
律師及格證書及釋明委任人與受任人有民事訴訟法第四百六十六條之一第一項但書或
第二項（詳附註）所定關係之釋明文書影本。
~B                書記官  林明冬
中      華      民      國    九十      年      十      月    三十一    日
附註：
民事訴訟法第四百六十六條之一（第一項、第二項）
對於第二審判決上訴，上訴人應委任律師為訴訟代理人。但上訴人或其法定代理人具
有律師資格者，不在此限。
上訴人之配偶、三親等內之血親、二親等內之姻親，或上訴人為法人、中央或地方機
關時，其所屬專任人員具有律師資格並經法院認為適當者，亦得為第三審訴訟代理人
。
                                                                        Ｙ


司法院資訊處製作；財團法人民間司法改革基金會備份。
